【裁判字號】    89,婚,76
【裁判日期】    890929
【裁判案由】    離婚
【裁判全文】
臺灣宜蘭地方法院民事判決  八十九年度婚字第七十六號
    原      告  乙○○
    被      告  甲○○
右當事人間離婚事件，本院判決如左：
    主    文
准原告與被告離婚。
訴訟費用由被告負擔。
    事    實
甲、原告方面：
  一、聲明：請求判決原告與被告離婚。
  二、陳述：
      兩造於民國六十年十月十五日結婚，婚後未久被告屢次毆傷原告，又常藉故不
      提供生活費盡撫養之責，原告為養育子女，乃於七十四年離開宜蘭至臺北定居
      謀生。原告自搬至臺北居住後，被告更不加聞問，未盡扶養義務，亦未曾探視
      而由原告獨力扶養子女長大成年。被告惡意遺棄原告十數年，且在繼續狀態中
      ；且兩造於八十一年間更曾因爭執不斷，感情不睦而簽立離婚協議書，已有重
      大不能維持婚姻之事由，爰依民法第一千零五十二條第一項第五款及同條第二
      項之規定，請求判決准兩造離婚。
  三、證據：提出戶籍謄本、離婚協議書各一件，並聲請訊問證人陳丁為、張志堅、
            董許玉花。
乙、被告方面：
  一、聲明：請求駁回原告之訴。
  二、陳述：
      同意與原告離婚，但並未打原告。是八十二年間二人才未同居。與原告已很久
      沒住在一起。兩造兒女後來均與原告同住，並幫原告付房屋貸款，離婚前應先
      全家談妥扶養的問題。又原告昔日向他人借錢尚未償還，債權人來找被告要，
      原告要離婚須先解決此事。
    理    由
甲、程序方面：
    按訴狀送達後，原告不得將原訴變更或追加他訴，但不甚礙被告之防禦及訴訟之
    終結者，不在此限。民事訴訟法第二百五十五條第一項七款定有明文。本件原告
    起訴時依民法第一千零五十二條第一項第五款之事由，訴請離婚，嗣於訴狀送達
    後，追加依民法第一千零五十二條第二項之事由訴請離婚，此項訴之追加不甚礙
    被告之防禦及訴訟之終結，揆諸前開規定，應予准許，併此敘明。
乙、實體方面：
一、原告起訴主張兩造婚姻關係現仍存續中，婚後兩造感情不睦，被告屢次毆傷原告
    ，且常藉故不提供生活費盡撫養之責，原告為養育子女，乃於七十四年離家至臺
    北定居謀生。子女由原告扶養長大，十多年來被告未加聞問，亦未盡扶養義務，
    惡意遺棄原告十數年，且在繼續狀態中。又兩造於八十一年間更曾簽立離婚協議
    書，已有重大不能維持婚姻之事由，爰依民法第一千零五十二條第一項第五款及
    同條第二項之規定，請求判決准兩造離婚。被告同意與原告離婚，惟以兩造是自
    八十二年間才未同居，並未打原告。與原告已很久沒住在一起。原告要離婚，應
    先將子女扶養問題昔日欠人之債務還清等語，資為抗辯。
二、原告主張兩造婚姻關係現仍存續中，婚後因兩造感情不睦，原告乃離家至台北工
    作，兩造多年未同居之事實，業據原告提出戶籍謄本二件為證，且為被告所不爭
    執，自堪信為真實。原告雖主張被告十多年來對於未盡扶養義務惡意遺棄原告，
    惟查，證人即兩造長子張志堅到場證稱：「我們兄弟姊妹都與原告同住，兩造都
    有負擔家計．．．我不認為父親有惡意遺棄。」等語，原告對證人所言亦不爭執
    ，是原告所稱被告惡意遺棄原告云云，尚非可採。是以原告依民法第一千零五十
    二條第一項第五款為由，請求離婚，為無理由，不應准許。
三、惟按有民法第一千零五十二條第一項以外之重大事由，難以維持婚姻者，夫妻之
    一方得請求離婚，民法第一千零五十二條第二項前段定有明文。且結婚之目的，
    在以營夫妻共同永久生活為目的，若長期因感情不睦而分居二地，致夫妻均已無
    同居共財之意願，則顯已足動搖婚姻關係存在之基礎，即應認有難以維持婚姻之
    重大事由存在。本件原告主張兩造因個性不合長期分居之事實，為被告所不爭執
    ，並經證人張志堅及陳丁為（原告之父）到場證述屬實。又被告於本案審理時，
    亦一再表示同意與原告離婚，惟原告須先處理其債務，並應先就子女對渠之扶養
    義務之問題為協調後才願離婚等語，足認兩造已無夫妻情份，所爭執者僅在子女
    扶養費及債務之處理而已。綜上情觀之，兩造客觀上有長久未同居之事實，主觀
    上亦均不願維持二人之婚姻關係，揆諸首揭說明，可認兩造間已有難以維持婚姻
    之重大事由。從而，原告依民法第一千零五十二條第二項之規定，請求判決准兩
    造離婚，即屬有理由，應予准許。
四、本件事證已臻明確，兩造所為其他主張、陳述及所提出之證據，認均與本件結論
    不生影響，爰不一一論列，併予敘明。
五、據上論結：原告之訴為有理由，依民事訴訟法第七十八條判決如主文。
中      華      民      國    八十九    年      九      月    二十九    日
                                    臺灣宜蘭地方法院民事庭
~B法      官  張軒豪
右正本證明與原本無異
如對本判決上訴應於收受送達後廿日內向本院提出上訴狀(應附繕本)
中      華      民      國    八十九    年      十      月      二      日
~B法院書記官  劉永城


司法院資訊處製作；財團法人民間司法改革基金會備份。
